【裁判字號】    97,台上,25
【裁判日期】    970104
【裁判案由】    強盜等罪
【裁判全文】
最高法院刑事判決                九十七年度台上字第二五號
上  訴  人  甲○○
選任辯護人  張庭禎律師
上列上訴人因強盜等罪案件，不服台灣高等法院台中分院中華民
國九十六年八月二十八日第二審判決（九十六年度上訴字第一七
三一號，起訴案號：台灣彰化地方法院檢察署九十六年度偵字第
二八二一號），提起上訴，本院判決如下：
    主  文
上訴駁回。
    理  由
一、關於加重強盜部分
按刑事訴訟法第三百七十七條規定，上訴於第三審法院，非以判
判決違背法令為理由，不得為之。是提起第三審上訴，應以原判
決違背法令為理由，係屬法定要件。如果上訴理由狀並未依據卷
內訴訟資料，具體指摘原判決不適用何種法則或如何適用不當，
或所指摘原判決違法情事，顯與法律規定得為第三審上訴理由之
違法情形，不相適合時，均應認其上訴為違背法律上之程式，予
以駁回。本件上訴人甲○○上訴意旨略稱：（一）本件係上訴人
主動向警察機關自陳犯罪，合於自首要件。上訴人於原審聲請傳
訊證人劉惠敏，調查關於自首部分對己有利之證據，原審未予調
查，又未於理由中敘明不予調查之理由。（二）原判決事實欄，
以警員劉坤宗通知上訴人到案說明後，上訴人供出共犯賴進彰，
警方再依渠等二人之供述，尋獲贓車、西瓜刀、改造手槍、子彈
，始查悉上情；理由中則以：被害人等報案後，彰化縣警察局芳
苑分局（下稱芳苑分局）調閱樂樂電子遊藝場、熱帶魚電子遊藝
場之監視器錄影畫面後，發覺上訴人在樂樂電子遊藝場犯案時並
未蒙面，而查悉上訴人涉犯樂樂電子遊藝場之強盜案件，並因上
開二件犯案時間接近，且有地緣關係，犯案者之體型、穿著均相
同，認為上訴人亦涉嫌熱帶魚電子遊藝場之強盜案件，並委由上
訴人轄區警員劉坤宗通知上訴人到案說明，因認上訴人早已為有
偵查權限之警員發覺為本案強盜案件之嫌疑人；原判決關於上訴
人何時為有偵查權限之警員發覺為嫌疑人，事實與理由所述不一
。（三）樂樂電子遊藝場位於雲林縣虎尾鎮，熱帶魚電子遊藝場
位於彰化縣二林鎮，上訴人居於彰化縣永靖鄉，同案被告賴進彰
居於彰化縣大林鄉，惟原判決並未說明上訴人平日活動之地域為
何，何以認定有地緣關係？芳苑分局警員如何知悉上訴人之身分
？原判決未予深究，實嫌速斷，採證亦有可議。（四）證人即永
靖鄉警員劉坤宗並非承辦員警，自承對案情不清楚，難謂劉坤宗
已有確實合理之懷疑。上訴人於熱帶魚電子遊藝場犯案時有蒙面
，是否得以於樂樂電子遊藝場中未蒙面，而否定上訴人自首熱帶
魚電子遊藝場一案？（五）原審未傳訊芳苑分局之承辦員警到庭
，而證人劉坤宗之證述似為個人之意見或推測之詞，或僅為傳聞
證據。究竟芳苑分局如何知悉犯罪嫌疑人為上訴人？或僅止於懷
疑是同一批人所為但未確定嫌犯之身分？凡此關係上訴人得否依
自首規定減輕其刑，自應詳予究明。原判決遽認上訴人所辯自首
部分不足採信，有事實與理由矛盾、調查未盡、理由不備之違背
法令等語。
惟查：原判決依憑上訴人與同案被告賴進彰（業經原審判決確定
）之自白，證人即被害人乙○○、黎天爵、洪偉銘等人於警詢中
之指訴、監視器翻拍照片、指認照片、現場照片、贓物認領保管
單暨車輛竊盜、車牌失竊資料個別查詢報表等件附卷，西瓜刀一
把、改造手槍一枝（含彈匣一個，槍枝管制編號：000000
0000號及土造子彈一顆）、土造子彈一顆（已於鑑定時試射
完畢）、內政部警政署刑事警察局民國九十六年四月十三日刑鑑
字第０九六００四三六０七號槍彈鑑定書等證據，資以認定上訴
人有原判決事實欄所記載關於上訴人加重強盜部分之犯罪事實，
因而維持第一審分別論處上訴人共同意圖為自己不法之所有，攜
帶兇器，以脅迫至使不能抗拒，而使他人交付財物；又共同意圖
為自己不法之所有，攜帶兇器，以脅迫至使不能抗拒，而使他人
交付財物等各罪刑（各處有期徒刑三年六月、七年六月、七年六
月，應執行有期徒刑十六年十月）之判決，駁回上訴人此部分在
第二審之上訴，已詳述其所憑之證據及理由，所為論述，核與卷
證資料相符，從形式上觀察，並無違背法令之情形。按認事採證
、證據之取捨及證據證明力之判斷，俱屬事實審法院之職權，苟
無違背證據法則，自不能指為違法。又按刑法第六十二條所謂未
發覺之罪，係指凡有搜查權之官吏，不知有犯罪之事實，或雖知
有犯罪之事實，而不知犯罪人為何人者，均屬之（本院二十六年
渝上字第一八三九號判例要旨參照）。又自首以對於未發覺之罪
投案而受裁判為要件，如案件已發覺，則被告縱有投案陳述自己
犯罪之事實，亦祇可謂為自白，不能認為自首；而所謂發覺，並
非以有偵查犯罪權之機關或人員確知其人犯罪無誤為必要，有確
切之根據得為合理之可疑，而對犯罪行為人發生嫌疑時，即得謂
為已發覺（本院七十二年台上字第六四一號判例意旨參照）。上
訴人所辯其係自首云云，原判決已說明：本件上開二件加重強盜
案件發生後，經芳苑分局警員於調閱「樂樂電子遊藝場」、「熱
帶魚電子遊藝場」之監視器錄影畫面後，發覺上訴人在「樂樂電
子遊藝場」犯案時並未蒙面，而查悉上訴人涉犯「樂樂電子遊藝
場」之強盜案件。並因上開二件犯案時間相近，且有地緣關係，
其犯案者之體型、穿著均相同，犯案手法一樣，認為上訴人亦涉
嫌「熱帶魚電子遊藝場」之強盜案件，並委由上訴人轄區警員劉
坤宗通知上訴人到案說明，上訴人並供出共犯係賴進彰等情，已
據證人劉坤宗於第一審審理時到庭結證明確。是上訴人早已為有
偵查權限之警員發覺其為本件強盜案件之嫌疑人，因認上訴人於
警察詢問時供承犯行，尚無自首規定之適用，自無不合。第查上
訴人於原審固曾辯稱係其同事劉惠敏與其一同前往警察局自首等
語，但並未聲請原審傳喚劉惠敏，而原審於九十六年八月十四日
審理時經審判長訊問上訴人及其辯護人有無證據提出及請求調查
時，均答稱：「無」（見原審卷第八三頁），原審以證人即案發
後通知上訴人到案說明之彰化縣警察局員林分局永靖分駐所警員
劉坤宗業於第一審證述如上，事證已明，而未再依職權傳喚劉惠
敏到庭作證，並無違法之處。至上訴意旨指摘原判決關於上訴人
何時為有偵查權限之警員發覺為嫌疑人，事實與理由所述不一云
云，乃行文用語問題，尚無矛盾之處，上訴意旨顯有誤解，並非
合法之上訴第三審理由。又證人劉坤宗所為上開證言，均係證明
本人親自見聞芳苑分局囑其通知上訴人到案之經過及上訴人到案
後所為陳述等相關事實經過，並非以聞自原始證人在審判外之陳
述作為內容之陳述，即非屬傳聞證據，上訴意旨所陳，尚有誤會
，亦不得據為第三審上訴之合法理由。其餘上訴意旨所指各節，
或為單純事實之爭執；或原審已加審酌、論斷，屬原審得本於職
權裁量之事項，已於判決內詳述其認事採證及證據取捨、判斷之
理由，為其職權之適法行使，並無違背證據法則之情形；或事證
已臻明確並無再為調查必要之裁量事項，亦無上訴意旨所指違背
法令之情形；上訴意旨徒憑己意任意指摘原判決違背法令，核與
法律規定得為第三審上訴理由之違法情形，均不相適合，應認其
關於加重強盜部分之上訴違背法律上之程式，予以駁回。
二、關於寄藏槍枝部分
查第三審上訴書狀，應敘述上訴之理由，其未敘述者，得於提起
上訴後十日內補提理由書於原審法院，已逾上述期間，而於第三
審法院未判決前仍未提出上訴理由書狀者，第三審法院應以判決
駁回之，刑事訴訟法第三百八十二條第一項、第三百九十五條後
段規定甚明。本件上訴人所犯寄藏槍枝罪部分，不服原審判決，
於九十六年九月十三日提起上訴，並未敘述理由，迄今逾期已久
，於本院未判決前仍未提出，依上開規定，其上訴自非合法，應
予駁回。
據上論結，應依刑事訴訟法第三百九十五條，判決如主文。
中    華    民    國  九十七  年    一    月    四    日
                      最高法院刑事第四庭
                          審判長法官  黃  一  鑫
                                法官  徐  昌  錦
                                法官  許  錦  印
                                法官  孫  增  同
                                法官  蔡  國  在
      本件正本證明與原本無異
                                      書  記  官
中    華    民    國  九十七  年    一    月    九    日
                                                   m


司法院資訊處製作；財團法人民間司法改革基金會備份。
